【裁判字號】    97,易,694
【裁判日期】    980123
【裁判案由】    賭博等
【裁判全文】
臺灣雲林地方法院刑事判決               97年度易字第694號
公  訴  人  臺灣雲林地方法院檢察署檢察官
被      告  乙○○
            丁○○
上列被告等因重利等案件，經檢察官提起公訴（97年度偵字第25
47號），本院判決如下：
    主  文
乙○○犯重利罪，處拘役拾日，如易科罰金，以新臺幣壹仟元
折算壹日。
被訴恐嚇罪部分無罪。
丁○○無罪。
    事  實
一、乙○○見其友人之兄長甲○○所經營之水電工程行週轉不靈
    而需款孔急，乃基於接續犯意，乘他人急迫貸以金錢，而取
    得與原本顯不相當重利，於民國96年7 月中旬某日、96年9
    月中旬某日、96年10月下旬某日，在不詳地點，分別貸以新
    臺幣（下同）8 萬元、7 萬元、20萬元予甲○○，利息之計
    算方式為以15天為1 期，每1 萬元收取1,000 元之利息（相
    當於年息240%），藉以向甲○○收取與原本顯不相當之重利
    。
二、案經雲林縣警察局斗南分局移送臺灣雲林地方法院檢察署檢
    察官偵查起訴。
    理  由
一、按被告以外之人於審判外之言詞或書面陳述，除法律有規定
    者外，不得作為證據，刑事訴訟法第159 條第1 項定有明文
    。惟同法第159 條之5 規定：被告以外之人於審判外之陳述
    ，雖不符前4 條之規定，而經當事人於審判程序同意作為證
    據，法院審酌該言詞陳述或書面陳述作成時之情況，認為適
    當者，亦得為證據；當事人、代理人或辯護人於法院調查證
    據時，知有第159 條第1 項不得為證據之情形，而未於言詞
    辯論終結前聲明異議者，視為有前項之同意。檢察官所提出
    之證據方法，除被告之筆錄，係被告本身之供述證據，無傳
    聞證據排除之適用，而被告又無抗辯該等筆錄之作成有出於
    強暴、脅迫、利誘、詐欺、疲勞訊問、違法羈押或其他不正
    之方法，且亦無違反被告訴訟法上權利保障之事項，自得為
    證據。其他證據方法雖有屬於被告以外之人於審判外之陳述
    ，惟既經二造同意全部為證據使用，且於言詞辯論終結前，
    均未聲明異議，本院審酌該等證據作成時之情況，認為適當
    ，均認有證據能力。
二、被告乙○○坦白承認犯重利罪，其自白因有證人丁○○、丙○○、陳青助、蔡國安、甲○○之證述為佐，並有本票 4張
    在卷可稽，核與事實相符，其犯重利罪，事證明確，可以認
    定，應依法論罪科刑。                                                                             │
三、核被告乙○○所為，係犯刑法第344 條之重利罪。爰審酌被
    告貸以金錢之動機、原因、目的、手段、與被害人之關係及
    犯後坦白認罪並與被害人和解返還所收利息等一切情狀，量
    處如主文所示之刑，併諭知易科罰金之折算標準。
四、公訴意旨另以借款人甲○○於97年2 月間某日繳付第15次利
    息後，認所繳利息總額已逾本金且無力清償，而拒絕再付款
    ，被告乙○○乃基於恐嚇之犯意，於97年5 月間某日，在某
    地以0000000000號行動電話向甲○○恫稱：「若不還錢要找
    甲○○之家人」等語恐嚇甲○○。又與被告丁○○共同基於
    恐嚇之犯意聯絡，由丁○○於97年5 月13日15時許，以0000
    000000行動電話前後撥打3 通電話向甲○○恫稱：「你這筆
    錢不還了是不是，不還我要找你家人要，你再不處理看要怎
    樣都沒有關係」等語恐嚇甲○○交付44萬元，均令甲○○心
    生畏懼。因認被告乙○○、丁○○涉嫌恐嚇罪嫌。按刑法第
    305 條之恐嚇危害安全罪，係以加害生命、身體、自由、名
    譽、財產之事，恐嚇他人致生危害於安全者，始成立犯罪，
    若非以加害生命、身體、自由、名譽、財產之事為之，即與
    其構成要件不合，自不能以該罪相繩。經查：被告乙○○、
    丁○○在電話中向甲○○所言者，係稱：若不還錢就要找甲○○之家人等語，此乃檢察官所據以起訴之事實，且經證人
    甲○○於本院詰問證實，核被告乙○○、丁○○上開所言，
    乃指甲○○若不還錢就要找其家人要的意思，此為證人甲○○到庭所證實之事實，蓋債務人不還債，債權人找其家人告
    訴或索債，雖於法無據，但此乃人情之常，亦非屬以加害生
    命、身體、自由、名譽、財產之事，恐嚇他人，故不成立恐
    嚇罪。至於被告丁○○所言：你再不處理看要怎樣都沒有關
    係等語，尚未具體言明加害何生命、身體、自由、名譽、財
    產，故與恐嚇罪尚屬有間。因此被告行為不罰，其等被訴恐
    嚇部分，應諭知無罪之判決。
據上論斷，應依刑事訴訟法第299 條第1 項前段、第301 條第1
項，刑法第344 條、第41條第1 項前段，刑法施行法第1 之1 條
，判決如主文。
本案經檢察官陳靜慧到庭執行職務。
中    華    民    國    98    年    1     月    23    日
                  刑事第四庭  法  官  吳福森
以上正本證明與原本無異。
如不服本判決應於收受判決後10日內向本院提出上訴書狀，並應
敘述具體理由；其未敘述上訴理由者，應於上訴期間屆滿後20日
內向本院補提理由書（均須按他造當事人之人數附繕本）。「切
勿逕送上級法院」。
                              書記官  陳姵君
中    華    民    國    98    年    1     月    23    日
附錄本案論罪科刑法條全文：
中華民國刑法第344 條：
乘他人急迫、輕率或無經驗貸以金錢或其他物品，而取得與原本
顯不相當之重利者，處1 年以下有期徒刑、拘役或科或併科1 千
元以下罰金。


司法院資訊處製作；財團法人民間司法改革基金會備份。
